臺灣新北地方法院民事判決
111年度訴字第78號
原      告  蘇志文
訴訟代理人  邱顯丞律師
被      告  王孟祥

訴訟代理人  蘇奕全律師
複  代理人  薛祐珽律師
被      告  王倩儀
上列當事人間請求損害賠償事件，經本院於民國111年6月16日言
詞辯論終結，判決如下：
    主  文
被告應給付原告新臺幣壹拾萬元，及被告甲○○自民國一一一年一
月二十一日、被告乙○○自一一一年一月二十日起至清償日止，按
年息百分之五計算之利息。
原告其餘之訴駁回。
訴訟費用由被告負擔十分之一，餘由原告負擔。
本判決第一項得假執行；但被告如以新臺幣壹拾萬元為原告預供
擔保，得免為假執行。
原告其餘假執行之聲請駁回。
    事實及理由
壹、程序方面：
    本件被告乙○○經合法通知，無正當理由未於言詞辯論期日到
    場，核無民事訴訟法第386 條各款所列情形，爰依原告聲請
    ，就被告乙○○部分由其一造辯論而為判決。
貳、實體方面：
一、原告起訴主張：原告與被告乙○○為夫妻關係，已結婚4年多
    ，育有1名3歲之子女，被告乙○○與被告甲○○（以下合稱被告
    ，分則各以姓名稱之）因經營電商直銷業務而有往來，於民
    國110年初起，乙○○藉故以需自己空間為由與原告爭吵並欲
    搬離住所，嗣乙○○之好友何沐橙因無法忍受被告二人婚外交
    往，於110年11月9日以LINE聯絡甲○○，是甲○○至遲於斯時即
    知悉乙○○為有夫之婦，並仍於110年11月14日與乙○○在其江
    子翠之房屋同床入眠並發生性行為，原告更發現被告二人於
    110年12月5日一同於宜蘭過夜，顯見被告間已逾越正常與有
    配偶之人之分際。另何沐橙並提供其與甲○○之對話截圖及甲
    ○○親吻乙○○之影片，原告始驚覺乙○○與甲○○至少自110年10
    月即開始暗中往來，並發生性行為。另原告經由家中共用電
    腦，從乙○○（帳號名稱imann_173）之電腦版Instagram（下
    稱IG）搜尋與甲○○（帳號名稱James）之對話，發見甲○○與
    乙○○以「北鼻」互稱、互相傳送有大量露骨訊息，足證被告
    於110年12月13日仍有踰越婚姻關係之性行為，言談為之露
    骨，侵害原告配偶關係之身分法益及造成精神甚大之打擊。
    乙○○復親口坦承其與甲○○有逾越正常男女份際之不正當性行
    為及交往等破壞婚姻之不忠行為後，原告於此身心遭受二度
    打擊，內心對於婚姻及尚年幼孩子之未來輾轉反側、憂鬱成
    疾，其本身因110年初乙○○所提出之離婚之問題即經身心科
    診所診斷罹患之泛性焦慮症、入睡或維持睡眠之持續障礙以
    及恐慌症，更因乙○○出軌情事，至12月22日仍無法復原，甚
    至有惡化之不穩定情事，並經醫師出具診斷證明。被告不法
    侵害原告基於配偶關係所生之身分法益且情節重大，爰依民
    法第184條第1項及同法第195條第1項、第3項規定，請求被
    告給付新臺幣（下同）100萬元，及自起訴狀繕本送達之翌
    日起至清償日止，按年息百分之5計算之利息；並願供擔保
    請准宣告假執行。
二、被告方面：
  ㈠乙○○則以：原告舉證不足，伊與甲○○間只是聊天內容比較浮
    誇，實際上並未發生關係，且原告提出之IG對話係私人對話
    ，原告私自登入而取得，此部分證據之取得過程有問題。又
    伊現無工作，沒有辦法賠償等語置辯，並聲明：原告之訴及
    假執行之聲請均駁回，如受不利判決，願供擔保請准宣告免
    為假執行。
  ㈡甲○○則以：伊確實與乙○○曾與間存有男女交往事實，然伊於
    交往當下未曾得知乙○○係有配偶之人，因而與一般男女朋友
    間交往相處無異，因此兩者間存有曖昧、露骨之對話訊息及
    行為係為人之常情。伊係於原告委請律師於110年12月27日
    發函送達後方得知此事，並隨即忍痛與乙○○退回一般普通朋
    友應有之正當社交行為。原告所提出之對話紀錄，乃被告間
    私人訊息，原告取得證據之過程有問題，且內容無法完全證
    明伊明知乙○○係有配偶之人，仍與其有超越一般普通朋友之
    正當社交行為範圍，頂多僅能證明伊於不知情之狀況下，與
    乙○○存有一般男女交往之行為，依民事訴訟法第277條前段
    之規定，原告應對於伊明知乙○○係有配偶之人仍與之為逾越
    一般普通朋友之正當社交行為範圍乙事負舉證責任，然原告
    所提出之證據無法證明此事，故原告之主張，顯無理由。再
    原告自承因乙○○於110年初與之爭吵並談及離婚，而導致原
    告精神受到打擊需至精神科就醫，原告又自承係於110年11
    月間方得知伊之存在，由此可知，伊並非原告患有精神疾病
    之始因，且現今社會各種壓力繁重，一般人患有焦慮症、睡
    眠障礙等係屬常見，僅憑一紙診斷證明書便判斷伊與原告之
    精神疾病有所關連，實屬牽強，原告係於110年4月12日始至
    診所就醫，斯時，原告尚未知悉伊之存在，而此時其因故而
    患有泛焦慮症、入睡或維持睡眠之持續障礙、恐慌症等精神
    疾病，依經驗法則觀之，尚難認原告所述伊之行為通常均可
    能造成原告發生同樣之損害，因此兩者間應不具相當因果關
    係，故伊對此應不成立損害賠償之責任，因而原告所提出之
    損害賠償數額，顯然無理等語置辯，聲明：原告之訴及假執
    行之聲請均駁回，如受不利判決，願供擔保請准宣告免為假
    執行。
三、本院之判斷：
    原告主張被告二人於原告與乙○○之婚姻關係存續中，有逾越
    結交普通朋友等一般社交行為之不正常往來，不法侵害其為
    配偶之身分權情節重大，爰請求被告賠償非財產上之損害10
    0萬元等語，而被告固不爭執原告所提出之IG對話內容為被
    告間之對話等情，惟仍以前詞置辯。本件主要爭點：原告所
    提系爭IG對話紀錄內容是否具證據能力？被告二人間是否有
    不正常男女交往關係，而侵害原告之配偶身分法益且情節重
    大？本院判斷如下：
  ㈠按民事訴訟之目的旨在解決紛爭，維持私法秩序之和平及確
    認並實現當事人間實體上之權利義務，為達此目的，有賴發
    現真實，與促進訴訟。惟為發現真實所採行之手段，仍應受
    諸如誠信原則、正當程序、憲法權利保障及預防理論等法理
    制約。又民事訴訟之目的與刑事訴訟之目的不同，民事訴訟
    法並未如刑事訴訟法對證據能力設有規定，就違法收集之證
    據，在民事訴訟法上究竟有無證據能力？尚乏明文規範，自
    應權衡民事訴訟之目的及上述法理，從發現真實與促進訴訟
    之必要性、違法取得證據所侵害法益之輕重、及防止誘發違
    法收集證據之利益（即預防理論）等加以衡量，非可一概否
    認其證據能力。苟欲否定其證據能力，自須以該違法收集之
    證據，係以限制他人精神或身體自由等侵害人格權之方法、
    顯著違反社會道德之手段、嚴重侵害社會法益或所違背之法
    規旨在保護重大法益或該違背行為之態樣違反公序良俗者，
    始足當之。而夫妻雙方應互負忠誠之義務，為法律所保護之
    法益，除在民事上以侵權行為損害賠償規範之外，在刑事上
    更以通姦、相姦罪相繩，夫妻各自生活上之隱私權，在夫妻
    應互負忠誠義務下，應有所退讓，且類此夫妻違反忠誠義務
    行為本質上具有高度隱密性，證據取得本極困難，苟取得之
    證據具有相當之重要性與必要性，取得之行為又係以秘密為
    之，非以強暴或脅迫等方式為之，審理對象亦僅限於夫妻雙
    方，就保護之法益與取得之手段間，尚不違反比例原則。從
    而，基於裁判上之真實發現與程序之公正、法秩序之統一性
    或違法收集證據誘發防止之調整，綜合比較衡量該證據之重
    要性、必要性或審理之對象、收集行為之態樣與被侵害利益
    等因素，即非不得採為裁判基礎之證據。
  ㈡原告主張其與配偶乙○○婚姻關係存續期間，乙○○與甲○○間有
    逾越一般男女正常社交之交往行為之證據方法，係提出系爭
    IG對話內容、甲○○與訴外人何沐澄間之LINE對話內容為證（
    見本院卷第141至240頁），雖被告不否認上開證據之真正，
    然抗辯原告取得該IG對話內容證據係不合法，不得以此主張
    權利云云。惟查，原告主張其於家中使用與乙○○共用之電腦
    ，登入乙○○之IG帳號而取得被告兩人間IG對話內容乙情（見
    本院卷第12頁），而原告與乙○○原係共同居住之夫妻，生活
    範圍高度重疊，二人共同使用家中桌上型電腦，或是其中一
    方代為查看另一方使用之帳號，均屬共同生活之一部；在此
    情形下，夫妻間關於家中電腦資料之隱密性，顯然低於一般
    人之期待。縱認原告確實未經乙○○之同意即登入乙○○之個人
    IG帳號取得其IG對話內容紀錄，惟其既非以強暴或脅迫等方
    式為之，所取得內容亦僅為被告間之互動內容，是原告所為
    獲取證據之行為，雖不無致生被告隱私權因此遭侵害之結果
    ，然經權衡對於被告隱私或秘密通訊所可能造成侵害程度，
    應認本件夫妻配偶法益之重要性仍高於個人隱私權之保障，
    且就保護之法益與原告因此取得證據之手段間，尚無違反比
    例原則，故仍得以原告所提之被告間IG對話內容作為佐證其
    等有為侵害原告配偶權之證據。
  ㈢原告主張被告間自110年10月起即有系爭IG對話內容等男女不
    正常交往行為，侵害原告之配偶身分法益且屬於情節重大乙
    節，雖為被告否認，惟查，觀諸被告間之系爭IG對話紀錄，
    可知：⒈於110年11月18日，甲○○：「拉開北鼻」、「抱住北
    鼻」（見本院卷第161頁）；⒉甲○○：「我跟你玩摔角」、…
    「床上摔角」（見本院卷第167頁），⒊乙○○：「真的好害怕
    」、「沒有你」，甲○○：「我其實有時候真的不知道我該怎
    麼辦」、「我真的等一年我真的等不了」…，甲○○：「我只
    是跟你說我的想法，我不希望妳覺得我可以用一年等妳。讓
    妳可以拖著這樣的關係」（見本院卷第170、171頁）；⒋110
    年11月23日，乙○○：「北鼻」、「我北鼻好帥」（見本院卷
    第174頁）；⒌乙○○傳送自強號火車訂票一般座×2，甲○○傳送
    羅東玖屋文旅住宿訊息，乙○○傳送Agoda上樂亞香草藝術旅
    店訊息，甲○○傳送宜蘭民宿河風精緻民宿訊息，乙○○連續傳
    送3次「北鼻」…，並詢問「有找到嗎？」，甲○○：「我覺得
    ，只能找民宿，不然就放棄」（見本院卷第186至189頁），
    ⒍110年12月4日，甲○○：「上面餓下面也餓」，乙○○：「下
    面？」，甲○○：「對」，乙○○：「感覺會很敏感」，甲○○：
    「為什麼敏感」，乙○○：「沒事，哈哈哈，北鼻」，甲○○：
    「我可以讓你敏感啊」，…「晚安♥」，乙○○：「北鼻」、「
    晚安♥♥♥♥」（見本院卷第200、201頁）；⒎110年12月8日，
    甲○○：「只要你願意我能握著你手一直走下去」，乙○○：「
    可以公主抱一起走下去嗎？」，甲○○：「你又不給公主抱」
    ，乙○○：「你真的要抱，就要一直抱下去喔！」，甲○○：「
    抱到手斷掉為止」（見本院卷第202、203頁）；⒏110年12月
    10日，甲○○：「因為，我在，夢裡，跟我北鼻纏綿，捨不得
    醒來」，乙○○：「可以醒來了，不然在夢裡會爽死」，甲○○
    ：「跟北鼻纏綿的死，欸蠻爽的，可以」，乙○○：「什麼啦
    ，不行啊，你爽死，我怎麼當王太太」，甲○○：「那我們都
    在爽死邊緣就好」（見本院卷第213至215頁）；⒐110年12月
    10日，甲○○：「讓你每天腿軟而已」（見本院卷第219、220
    頁）；⒑110年12月12日，甲○○：「北鼻抱抱」（見本院卷第
    223頁），⒒110年12月14日，甲○○：「♥♥♥北鼻你很棒」，乙
    ○○：「♥♥♥謝謝我北鼻在我身邊」，甲○○：「希望，我們，
    可以一直都陪在彼此的身邊♥♥」，乙○○：「希震這個願望圖
    以讓我們達成♥♥♥」，甲○○：「我相信，是可以的♥」，乙○○
    ：「♥」，甲○○：「只要我們在一起，什麼事一定都難不倒
    我們，因為我們有彼此♥」，乙○○：「這些話刻在我心裡了
    」，甲○○：「我是真的很愛你♥♥♥」、「只是我們遇見的時
    間點不太對罷了」、「但沒關係，用未來來彌補過去，讓他
    變完整」，乙○○：「我的水龍頭關不起來」，甲○○：「抱一
    個啊」，…甲○○：「其他人管他們去死」，乙○○：「好」，
    甲○○：「♥愛你啦」、「北鼻♥♥♥」，乙○○：「我也♥你」，
    甲○○：「此刻，好想抱到你哦」，乙○○：「我也好想，被你
    抱著」，甲○○：「抱著不要分開，醒來第一眼就看到你」、
    「直到永遠」，乙○○：「可是北鼻你要溫暖一點我怕冷」、
    「是的確定醒來第一眼看到我流著口水永遠會愛我直到永遠
    」，甲○○：「我會去舔」、「肚子很好摸」，乙○○：「原來
    我北鼻喜歡初露」、「都趁我睡覺偷摸」，甲○○：「昨天摸
    好幾輪了」，乙○○：「為何我都沒有感覺」，甲○○：「因為
    你睡死了啊」、「我從後面來也沒反應」，乙○○：「我被偷
    襲了」，甲○○：「重點你沒反應欸，我其實想說是怎樣，這
    麼無感嗎..」，乙○○：「哪有，後面不是醒了」，甲○○：「
    不然怎麼沒反應，我說前面啦，是沒感覺ㄛ」，乙○○：「有
    隱約感覺到有東西進去」，甲○○：「哈哈哈哈哈哈」，乙○○
    ：「我以為是做夢」，甲○○：「誇張，春夢，很扯欸，我明
    明動很大力，都沒醒，怎麼會這樣」，乙○○：「需要更大的
    撞擊」，甲○○：「下次直接用力撞，不要下次我要接把你，
    翻成趴著，直接插到最深」等語（見本院卷第224至235頁）
    。核國人婚姻關係觀念仍較歐美等西方諸國為保守，自不得
    單以本身之個性差異或因工作社交需求而得以恣意擴張已婚
    男女與一般異性朋友交往分際之合理解釋，如此反而弱化夫
    妻婚姻生活注重忠誠、信賴所生之家庭圓滿、和諧利益，有
    違配偶身分法益之保障，並與當今我國社會之善良風俗及國
    民法律感情相乖違，是被告間前開交往互動實已逾越我國社
    會一般對於有配偶之人與異性友人間正常往來情誼之合理認
    知，而屬有相當親暱程度之男女情感往來，堪認已達破壞原
    告與乙○○之間婚姻關係、家庭共同生活之互信基礎之程度，
    顯非身為配偶之原告可得忍受，被告所辯上開對話或朋友間
    開黃腔，並未實際發生性行為云云，並無可採。揆諸前開規
    定及說明，被告所為乃共同不法侵害原告基於配偶關係之身
    分法益，致使原告原有之夫妻親密關係遭此侵害而達足以破
    壞圓滿婚姻及家庭幸福之程度，二者間具有因果關係，足令
    原告精神上感受莫大痛苦且情節堪認重大，故原告主張被告
    應共同負侵權行為損害賠償責任，請求賠償其所受非財產上
    之損害，自有理由。
  ㈣又甲○○辯稱：其雖有與乙○○交往，但當時不知其係有配偶之
    人云云，然依甲○○（即LINE對話中之Ryan）與友人何沐橙於
    110年11月9日之LINE對話內容所示，甲○○：「我覺得給彼此
    一點時間」，何沐橙：「對看你要不要等她離婚」、「哈」
    、「痴情男子漢」，甲○○：「其實，我不想」等語，有該對
    話內容可佐（見本院卷第141頁），而甲○○就上開對話內容
    之真正亦不爭執（見本院卷第249頁），且乙○○於本院審理
    時亦陳稱：（問：有無告訴甲○○妳已經結婚了？）認識的候
    時沒有跟他講，是到110年11月中的時候，甲○○就知道了，
    確切時間不知道，是他從我朋友那裡問來的，他有跟我確認
    ，我有跟他承認我結婚了等語（見本院卷第248頁），足徵
    甲○○至少自110年11月9日起即確實知悉乙○○為有配偶之人。
  ㈤承上，甲○○明知乙○○為有配偶之人，乙○○亦明知其自身為有
    配偶之人，其二人仍於110年11、12月間，逾越通常社交往
    來程度而親密交往，被告上開所為，顯已逾越通常社交禮節
    範疇，而足以干擾婚姻之本質，破壞原告對於婚姻和諧圓滿
    之期待，及對於配偶之一方忠誠義務之要求者，被告共同不
    法侵害原告配偶權身分法益，悖於善良風俗，而屬情節重大
    ，致原告受有精神上痛苦，原告依民法第184條第1項、第19
    5條第3項、第1項前段規定，請求被告共同賠償精神慰撫金
    ，即屬有據。
  ㈥末按慰藉金之賠償須以人格權遭遇侵害，使精神上受有痛苦
    為必要，其核給之標準固與財產上損害之計算不同，然非不
    可斟酌雙方身分資力與加害程度，及其他各種情形核定相當
    之數額（最高法院51年度台上字第223號判決意旨參照）。
    本院審酌原告與乙○○於106年12月25日結婚，婚後育有1名子
    女，有原告之戶籍謄本可佐（見本院卷第111頁），兩造於
    本院所自陳之學經歷及收入分別為：原告為中國科技大學資
    訊管理系畢業，從事印刷業，每月收入約5至10萬元，無負
    債，亦無不動產；乙○○為健行科技大學外語系畢業，目前從
    事科技業，月薪約3萬元、無負債，亦無不動產；甲○○現就
    讀大學，目前在自家小吃店幫忙，此部分未支薪，並有自己
    經營網路事業，每月收入約8000至1萬元、名下無負債，亦
    無不動產等情（見本院卷第250、263頁）；並兼衡兩造名下
    所得、財產狀況（見本院限閱卷所附之稅務電子閘門資料）
    ，以及被告共同侵害原告配偶權之情節及方式等一切情狀，
    認原告請求被告共同賠償之非財產上損害應以10萬元為適當
    ，應予准許，逾此範圍外之請求，即屬無據。
四、綜上所述，原告依民法第184條第1項前段、第195條第3項、
    第1項前段之規定，請求被告給付10萬元，及甲○○自111年1
    月21日（即起訴狀繕本送達其之翌日，送達證書見本院卷第
    105頁）、乙○○自111年1月20日（即起訴狀繕本送達其之翌
    日，送達證書見本院卷第101頁）起至清償日止，按年息百
    分之5計算之利息，為有理由，應予准許，逾此部分之請求
    ，為無理由，不應准許。
五、兩造陳明願供擔保請為准、免假執行宣告，就原告勝訴部分
    ，所命給付金額在50萬元以下，應依職權宣告假執行，並酌
    定相當擔保金額宣告免為假執行；至原告敗訴部分，其假執
    行之聲請失所附麗，應予駁回。
六、本件事證已臻明確，兩造其餘之攻擊或防禦方法及未經援用
    之證據，經本院斟酌後，認為均不足以影響本判決之結果，
    自無逐一詳予論駁之必要，併此敘明。
七、訴訟費用負擔之依據：民事訴訟法第79條。
中　　華　　民　　國　　111 　年　　7 　　月　　19　　日
                  民事第五庭  法　官　鄧雅心
以上正本係照原本作成。 
如對本判決上訴，須於判決送達後20日內向本院提出上訴狀。如
委任律師提起上訴者，應一併繳納上訴審裁判費。
中　　華　　民　　國　　111 　年　　7 　　月　　20　　日
                            書記官　賴峻權